臺灣板橋地方法院民事判決　　　　　　99年度勞簡上字第26號
上　訴　人
即追加之訴
被告　　　　光動力科技股份有限公司
法定代理人　繆復華
被 上訴 人
即追加之訴
原告　　　　陳照民
訴訟代理人　陳照世
上列當事人間給付薪資等事件，上訴人對於民國99年6月4日本院
板橋簡易庭99年度板勞簡字第36號第一審判決提起上訴，本院於
民國99年12月22日言詞辯論終結，判決如下：
    主  文
上訴駁回。
追加之訴被告應給付追加之訴原告新臺幣肆萬肆仟貳佰伍拾元。
第二審訴訟費用及追加之訴訴訟費用均由上訴人即追加之訴被告
負擔。
    事實及理由
一、程序方面：按當事人於第二審為訴之追加，非經他造同意，
    不得為之，但請求之基礎事實同一者，不在此限，民事訴訟
    法第446條第1項、第255條第1項第2款定有明文。本件被上
    訴人在原審訴之聲明第1項係請求上訴人應給付被上訴人積
    欠薪資新臺幣（下同）25,750元（即自民國98年2月1日起至
    同年2月15日止之18,750元及自98年2月16日起至同年2月27
    日止之7,000元）、資遣費62,708元、特別休假未休的薪資
    11,667元，共計100,125元，及自支付命令送達之翌日起至
    清償日止，按年息百分之五計算之利息。嗣於本院審理中追
    加請求上訴人應再給付被上訴人積欠薪資44,250元（即自98
    年2月1日起至同年3月30日止之7萬元扣除上開25,750元之44
    ,250元），經核被上訴人追加之訴，其請求之基礎事實與起
    訴時請求之基礎事實同一，均係請求給付薪資，上訴人雖不
    同意，然依前揭規定，應予准許，附此指明。
二、被上訴人主張：
  (一)被上訴人自94年8月8日起受雇於上訴人擔任工工程師一職，
    起初薪資為25,000元，嗣幾經調薪後，於97年2月起調整為
    35,000元，並約定於隔月5日發放。詎上訴人對被上訴人97
    年12月及98年1月的薪資並未於約定時間內發放，屢經被上
    訴人催促後，上訴人仍未支付，被上訴人一邊工作一邊擔心
    上訴人不願發放被上訴人之薪資，被上訴人迫於無奈只好於
    98年2月份上訴人公司法定代理人繆復華出國前依勞動基準
    法第14條第1項5、6款規定向上訴人公司法定代理人繆復華
    表示：「公司積欠薪水，被上訴人無法繼續提供勞務，將只
    作到2月中為止。」等語，而終止與上訴人間之勞動契約。
    上訴人公司亦出具98年2月15日之非自願性離職證明書予被
    上訴人，旋並為被上訴人辦理勞保退保事宜。嗣再經被上訴
    人催促，上訴人方於98年2月底將98年1月份之薪資給付予被
    上訴人，但就98年2 月1日起至同年2月15日止之薪資，上訴
    人卻不發放。被上訴人於98年2月15日終止勞動契約後，基
    於往日情誼，仍應上訴人法定代理人繆復華以上訴人有需要
    被上訴人幫忙之理由請求被上訴人繼續待在上訴人公司幫忙
    一陣子，被上訴人遂於終止勞動契約之隔日即98年2月16日
    起仍於上訴人公司工作直至98年2月27日止，而上訴人亦未
    針對被上訴人此段期間之工作給付任何薪資。此外，上訴人
    亦從未依照勞動基準法之相關規定給付被上訴人資遣費及特
    別休假薪資。迭經被上訴人多次催討，上訴人均置之不理。
    被上訴人得請求上訴人給付之金額如下：1.積欠薪資部分：
    以原告月薪35,000 元計算，(1)自98年2月1日起至同年2月15
    日止為18,750元（即35,000×15/28＝18,750，元以下均四
    捨五入）。(2)自98年2月16日起至同年2月27日止為7,000元
    （即35,000×6/30＝7,000）。2.資遣費部分：原告任職期
    間自94年8月8日至98年2月25日，共計3年6個月又8日。資遣
    費62,708元（即35,000×〈3＋6/12＋1/12〉×0.5＝62,708
    ）。3.特別休假獎金（即特別休假未休的薪資）部分：被上
    訴人於98年尚餘10日特別休假，故上訴人應給付被上訴人特
    別休假未休的薪資11,667元（即35,000×（10/30）＝11,66
    7）。故被上訴人請求上訴人給付100,125元（即18,750＋7,
    000＋62,708＋11,667＝100,125）。
  (二)另實際上，被上訴人於98年2月16日至同年2月28日及自98年
    3月1日起至同年3月30日止，均有在上訴人公司上班服務，
    故上訴人應給付被上訴人自98年2月16日至同年2月28日止之
    薪資16,250元及自98年3月1日起至同年3月30日止之薪資35,
    000元，共計51,250元，加上上開98年2月1日起至同年2月15
    日止之薪資18,750元，即上訴人積欠被上訴人之薪資7萬元
    ，爰追加請求上訴人給付被上訴人積欠薪資44,250元（即自
    98年2月1日起至同年3月30日止之7萬元扣除上開25,750元之
    44,250元）。
  (三)被上訴人雖未全部均有打卡紀錄可資證明，然懇請鈞院考量
    被上訴人於當時在上訴人公司任職之情形，亦即當時上訴人
    公司已積欠被上訴人薪資多時（12月份薪水2月20日才發，1
    月份薪水2月23日才發），被上訴人遂與上訴人公司終止勞
    動契約，然因上訴人公司為免業務中斷，乃商請被上訴人先
    暫時繼續留在上訴人公司幫忙，並答應於被上訴人幫忙期間
    願以原薪資支付報酬，被上訴人方於終止契約後仍繼續至上
    訴人公司幫忙。而當時被上訴人一方面心想既已非公司員工
    ，應無打卡必要，後又覺得既已至公司上班，還是依照原來
    的上班方式較妥，才又繼續打卡。98年2月1日起至同年3月
    30日止被上訴人確有至上訴人公司上班並提供勞務，有證人
    鄭必祥證述為證。
  (四)被上訴人離職時電腦都有留著，軟體都還在，伺服器密碼同
    事也都知道，電腦上也沒有鎖任何密碼，且被上訴人並沒有
    於電腦中刪除任何東西，何來侵占之有。另上訴人公司除沒
    拿離職單給被上訴人簽，又沒有指派人跟被上訴人交接，自
    亦無所謂交接清冊。再被上訴人3月30日離開公司之後，4、
    5月期間上訴人公司還有請被上訴人幫忙協助電路板佈局（
    Layout）的工作，這段期間上訴人公司還有跟被上訴人聯絡
    ，也從沒有對被上訴人提出電腦檔案遺失或者文件找不到的
    問題。此外，上訴人公司之法定代理人繆復華，亦於另案在
    檢察官偵訊中自陳被上訴人於離開公司時，電腦並未帶走。
  (五)被上訴人雖曾陳稱：伊係於98年2月15日向上訴人公司法定
    代理人表示終止勞動契約等語。嗣經被上訴人回想被上訴人
    確有於領到非自願性離職證明書前幾日，在上訴人公司法定
    代理人出國前，向上訴人公司法定代理人表示只做到2月中
    ，上訴人公司亦因而出具98年2月15日之非自願性離職證明
    書予被上訴人，至於被上訴人為上開表示之確切時間，因事
    發當時距今已有近2年之久，對日期的記憶存有些微誤差，
    此乃人之常情，尚不得以上開表示之確切時間有些許出入，
    即遽論被上訴人未為終止勞動契約之表示。上訴人公司法定
    代理人主張係因被上訴人曠職多日遂於98年2月28日，由上
    訴人公司終止勞動契約云云。然被上訴人已於98年2月15日
    終止勞動契約，契約既經終止，已向未來喪失效力，自無所
    謂上訴人公司再行終止之問題。況98年2月28日上訴人法定
    代理人繆復華沒有對被上訴人口頭終止勞動契約。
  (六)爰依兩造間勞動契約之法律關係提起本訴等語（被上訴人於
    原審聲明：上訴人應給付被上訴人100,125元，及自支付命
    令送達之翌日起至清償日止，按年息百分之五計算之利息。
    原審為被上訴人勝訴之判決，並諭知得假執行及上訴人以勝
    訴金額為被上訴人預供擔保，得免為假執行。上訴人聲明不
    服，提起上訴。）。併為答辯聲明：駁回上訴。且就追加之
    訴為聲明：上訴人即追加之訴被告應給付被上訴人即追加之
    訴原告44,250元。
三、上訴人則以：
  (一)被上訴人自98年2月16日起至99年3月31日止，依上訴人所保
    存之打卡資料，顯示被上訴人多日未曾出入上訴人公司，且
    無被上訴人3 月份打卡資料，被上訴人怎能要求上訴人給付
    該期間全額工資？98年2月份上班天數28天，但被上訴人只
    出勤14天，曠職6天，假日8天。被上訴人於98年2月份無故
    曠職7天，上訴人公司已可不經預告終止勞動契約。依員工
    守則，被上訴人曠職，而於98年2月28日以曠職七日口頭終
    止對被上訴人的勞動契約。
  (二)被上訴人擔任上訴人公司資訊管理職務，其間公司全權信任
    且委由其保管所有的電腦網路軟體資料，但被上訴人將所有
    電腦設以密碼鎖定以致上訴人公司應有作業無法再運作，損
    失實難以估計。被上訴人所代管之ERP作業系統遭其以密碼
    鎖定無法作業，每月需依賴人工作業因而多付1萬元，98年3
    月份起至99年8 月份共18個月。求償18萬元；被上訴人任職
    期間，保管上訴人公司產品，品名：ＡＴＥ控制軟體，此軟
    體為一外購資產，價值20萬元，但被上訴人於離職時並未移
    交上訴人公司此重要項目，在此上訴人將對被上訴人求償20
    萬元；被上訴人無故曠職7天，故上訴人無須負擔被上訴人
    求償金額100,125 元。被上訴人需支付上訴人要求之賠償金
    額353,750元（10萬＋28萬－〈98年2月份薪資35,000×21/2
    8＝26,250〉＝353,750）。
  (三)被上訴人任職期間保管上訴人公司多年來累積的印刷線路板
    佈局電腦軟體，卻未在離職時交接於上訴人公司，以上為上
    訴人公司重要資產，卻因被上訴人未在離職時交接於上訴人
    ，對上訴人公司蒙受重大損失，在此將對被上訴人求償自任
    職日起至離職日之所有薪資117萬元（未含每年之年終和三
    節獎金）。
  (四)被上訴人自知在98年2月間即和上訴人終止勞動契約，卻在
    98年3月份在無契約關係下自行到公司上班，也沒有打卡紀
    錄證明。上訴人已無須給付被上訴人薪資，故不需再針對被
    上訴人有無到勤之事加以調查。本案關鍵之處為被上訴人離
    職之前並沒有辦理離職手續，且未進行職務上之清楚移交，
    故上訴人無法支付其2月份薪資。且被上訴人聲稱其3月份到
    公司上班，但是對其所進行的工作內容卻無法提出交代，怎
    知被上訴人究竟自行到公司進行何事？完成何種工作內容？
    僅憑被上訴人要求證明其3月份到公司上班，卻不交代工作
    內容為何，公司乃私人營利企業並非慈善機構，如何能讓員
    工僅僅出勤到公司就可支領薪資？！而且，有些只需一日即
    可完成之事項，卻要求支付整月之薪資，顯見不合理。所以
    只要被上訴人清楚完成2月份以前之離職交接手續，並提供
    其3月份進行之工作內容為何，又何須調查證據。
  (五)被上訴人欲請證人證實其並無破壞電腦設備，其實只要將被
    上訴人以往在公司使用的電腦帶到庭上，當場視察使用即可
    知曉電腦是否有無被破壞，無須勞師動眾找人作證；何況電
    腦設備軟體並非硬體設備之外觀可讓人一眼瞧出是否被破壞
    無法使用，唯有使用者自己知曉。被上訴人職務乃公司電子
    板線路佈局與電腦工程師，電腦內存有大量資料如今卻無法
    存取，公司損失重大，上訴人針對此項願意擔負法律責任。
    被上訴人要求調查證人證物顯然多餘。上訴人提出依員工工
    作規則，請被上訴人辦理離職手續與清楚移交職務內容妥當
    後，再以實際出勤天數計算98年2月薪資是為公平之方式。
  (六)被上訴人所稱告知上訴人終止勞動契約的日期98年2月15日
    與非自願性離職證明書蓋章日期98年2月16日，正是上訴人
    公司法定代理人繆復華因公於98年2月11日至同年2月18日出
    差（出國）期間，顯見被上訴人謊話連篇等語，資為抗辯。
    併為上訴聲明：1.原判決廢棄。2.被上訴人在第一審之訴駁
    回。且就追加之訴為答辯聲明：被上訴人即追加之訴原告追
    加之訴駁回。
四、兩造均不爭執之事實：
  (一)被上訴人自94年8月8日起受雇於上訴人擔任工工程師，薪資
    為25,000元，嗣幾經調薪後，自97年2月起為35,000元，並
    約定於隔月5日發放。上訴人公司對被上訴人97年12月及98
    年1月之薪資遲至98年2月15日時仍未發放。其中被上訴人97
    年12月薪水上訴人遲至98年2月20日才發放。被上訴人98年1
    月薪水上訴人遲至98年2月23日才發放。上訴人公司迄未給
    付被上訴人98年2月及98年3月之薪資。
  (二)被上訴人之勞保於94年9月7日加保，於98年2月18日由上訴
    人公司申報退保。98年2月11日至同年2月18日上訴人公司法
    定代理人繆復華出國。上訴人公司於98年2月18日填載之勞
    工保險退保申報表及於98年2月15日出具予被上訴人之非自
    願性離職證明書，其上所蓋用之上訴人公司及其法定代理人
    繆復華印章（即大小章）為真正，且為同一大小章。上訴人
    同意給付被上訴人特別休假未休的薪資11,667元。上訴人公
    司對於被上訴人所提資遣費之計算方式沒有意見（見本院卷
    第76至77頁）。
五、經查：
  (一)上開兩造均不爭執之事實，並有勞工保險卡、薪資轉帳、上
    訴人公司基本資料、被上訴人98年2月打卡資料、投保資料
    表、上訴人公司法定代理人繆復華護照節本、（非自願性）
    離職證明書、勞工保險退保申報表（見本院98年度司促字第
    50675號卷第6至12頁、本院卷第7頁、第83至86頁）為證，
    堪信為真。
  (二)被上訴人自94年8月8日起受雇於上訴人擔任工工程師，薪資
    為25,000元，嗣幾經調薪後，自97年2月起為35,000元，並
    約定於隔月5日發放。上訴人公司對被上訴人97年12月及98
    年1月之薪資遲至98年2月15日時仍未發放。其中被上訴人97
    年12月薪水上訴人遲至98年2月20日才發放。被上訴人98年1
    月薪水上訴人遲至98年2月23日才發放。上訴人公司迄未給
    付被上訴人98年2月及98年3月之薪資。被上訴人之勞保於94
    年9月7日加保，於98年2月18日由上訴人公司申報退保。上
    訴人公司於98年2月18日填載之勞工保險退保申報表及於98
    年2 月15日出具予被上訴人之非自願性離職證明書，其上所
    蓋用之上訴人公司及其法定代理人繆復華印章（即大小章）
    為真正，且為同一大小章等情，已如前述。足見上訴人確有
    遲發被上訴人97年12月及98年1 月之薪資，且遲至98年2月
    15日時仍未發放；被上訴人之勞保於98年2月18日由上訴人
    公司申報退保。上訴人公司於98年2月18日填載之勞工保險
    退保申報表及於98年2月15日出具予被上訴人之非自願性離
    職證明書，其上所蓋用之上訴人公司及其法定代理人繆復華
    印章（即大小章）為真正，且為同一大小章。矧上訴人對於
    被上訴人之勞保於98年2月18日由上訴人公司申報退保，及
    上開勞工保險退保申報表、非自願性離職證明書均蓋用同一
    上訴人公司及其法定代理人繆復華之真正印章等情既不爭執
    ，則在上訴人未能就其所辯：被上訴人所提離職證明書係偽
    造。離職證明書要有負責人簽名才算等情舉證以實其說之下
    ，自應認上開非自願性離職證明書亦為真正，確係由上訴人
    公司所出具。又依上開非自願性離職證明書所示，其離職原
    因為勞動基準法第11條第2款（虧損或業務緊縮時），是上
    訴人辯稱：被上訴人於98年2月份無故曠職7天，上訴人公司
    已可不經預告終止勞動契約等語，即乏依據，洵無足採。再
    者，98年2月11日至同年2月18日上訴人公司法定代理人繆復
    華出國等情，雖已如前述。惟查，被上訴人之勞保既於98年
    2月18日由上訴人公司申報退保。且上訴人公司於98年2月15
    日即出具非自願性離職證明書予被上訴人，足見兩造間勞動
    契約之終止，一定是在98年2月15日或該日之前，衡情上訴
    人當不可能先出具非自願性離職證明書予被上訴人並將被上
    訴人之勞工保險退保之後，才對被上訴人表示終止兩造間勞
    動契約，是上訴人辯稱：上訴人依員工守則，被上訴人曠職
    ，而於98年2月28日以曠職七日口頭終止對被上訴人的勞動
    契約等語，亦乏依據，殊無可採。至被上訴人雖曾陳稱：伊
    係於98年2月15日向上訴人公司法定代理人表示終止勞動契
    約等語。惟查，上訴人既未主張於98年2月15日之前對於被
    上訴人終止勞動契約，且上訴人就被上訴人97年12月及98年
    1 月之薪資，遲至98年2月15日時仍未發放；被上訴人之勞
    保於98年2月18日由上訴人公司申報退保。上訴人公司復於
    98年2月15日出具予被上訴人之非自願性離職證明書等情，
    已如前述，應認被上訴人主張：被上訴人因事發已久，對終
    止勞動契約日期的記憶存有些微誤差，此乃人之常情；上訴
    人對被上訴人97年12月及98年1月的薪資並未於約定時間內
    發放，屢經被上訴人催促後，上訴人仍未支付，被上訴人只
    好於98年2月份上訴人公司法定代理人繆復華出國前依勞動
    基準法第14條第1項5款規定（雇主不依勞動契約給付工作報
    酬）向繆復華表示：「公司積欠薪水，被上訴人無法繼續提
    供勞務，將只作到2月中為止。」，而終止與上訴人間之勞
    動契約等語，洵屬有據，應屬可採。兩造間之勞動契約既經
    被上訴人依勞動基準法第14條第1項5款規定於98年2月15日
    終止，且上訴人公司對於被上訴人所提資遣費之計算方式沒
    有意見等情，已如前述，是被上訴人依兩造間勞動契約之法
    律關係，請求上訴人給付資遣費62,708元，即屬有據，應予
    許可。
  (三)依上開上訴人提出之被上訴人98年2 月打卡資料（見本院卷
    第7頁）所示，被上訴人於98年2月15日終止勞動契約後，仍
    至上訴人司上班，且被上訴人自98年2月1日起至同年3月30
    日止確有至上訴人公司上班並提供勞務等情，亦據證人鄭必
    祥證述在卷（見本院卷第67頁反面），故尚不得以被上訴人
    未打卡即認被上訴人未至上訴人公司上班並提供勞務。又上
    訴人公司迄未給付被上訴人98年2月及98年3月之薪資等情，
    已如前述，是被上訴人依兩造間勞動契約之法律關係，請求
    上訴人給付自98年2月1日起至同年2月15日止之薪資18,750
    元（即35,000×15/28＝18,750）及自98年2月16日起至同年
    2月27日止之薪資7,000元（即35,000×6/30＝7,000），共
    計25,750元，核屬有據，應予許可。另被上訴人即追加之訴
    原告追加起訴，主張上訴人即追加之訴被告本應給付其自98
    年2月1日起至同年3月30日止之薪資計7萬元，扣除被上訴人
    即追加之訴原告上開於第一審起訴請求之25,750元後，上訴
    人即追加之訴被告應再給付被上訴人即追加之訴原告積欠薪
    資44,250元，而依兩造間勞動契約之法律關係，追加請求上
    訴人即追加之訴被告給付被上訴人即追加之訴原告積欠薪資
    44,250元，亦屬有據，應予許可。
  (四)上訴人主張：被上訴人所代管之ERP作業系統遭其以密碼鎖
    定無法作業，每月需依賴人工作業因而多付1萬元，98年3月
    份起至99年8月份共18個月。求償18萬元；被上訴人任職期
    間，保管上訴人公司產品，品名：ＡＴＥ控制軟體，此軟體
    為一外購資產，價值20萬元，但被上訴人於離職時並未移交
    上訴人公司此重要項目，在此上訴人將對被上訴人求償20萬
    元；被上訴人無故曠職7天，故上訴人無須負擔被上訴人求
    償金額100,125元。被上訴人需支付上訴人要求之賠償金額
    353,750元（10萬＋28萬－〈98年2月份薪資35,000×21/28
    ＝26,250〉＝353,750）等語，業經被上訴人否認而辯稱：
    被上訴人離職時電腦都有留著，軟體都還在，伺服器密碼同
    事也都知道，電腦上也沒有鎖任何密碼，且被上訴人並沒有
    於電腦中刪除任何東西，何來侵占之有。再被上訴人3月30
    日離開公司之後，4、5月期間上訴人公司還有請被上訴人幫
    忙協助電路板佈局（Layout）的工作，這段期間上訴人公司
    還有跟被上訴人聯絡，也從沒有對被上訴人提出電腦檔案遺
    失或者文件找不到的問題。此外，上訴人公司之法定代理人
    繆復華，亦於另案在檢察官偵訊中自陳被上訴人於離開公司
    時，電腦並未帶走等語，且訊之證人鄭必祥亦證稱：（法官
    問：被上訴人離開上訴人公司時，並無破壞上訴人公司之電
    腦、伺服器、網路系統、ATE機台、ERP系統等物？）我們電
    腦不是共用，個人有個人電腦這部分我不清楚。（法官問：
    被上訴人離職你是否有發現被上訴人有破壞公司任何東西？
    ）公司電腦有時會當機是很正常，被上訴人離職後沒有發現
    公司的電腦系統被破壞等語（見本院卷第67至68頁），此外
    ，上訴人復未就其上開主張舉證以實其說，是上訴人此部分
    之主張，即乏依據，殊不可採。
  (五)上訴人同意給付被上訴人特別休假未休的薪資11,667元等情
    ，已如前述。基上，被上訴人得請求上訴人給付資遣費62,7
    08元、積欠薪資25,750元、特別休假未休的薪資11,667元，
    共計100,125元，另就追加之訴部分，被上訴人即追加之訴
    原告得請求上訴人即追加之訴被告給付積欠薪資44,250元。
六、從而，被上訴人依兩造間勞動契約之法律關係，請求上訴人
    給付100,125元，及自支付命令送達之翌日（即99年1月26日
    ）起至清償日止，按年息百分之五計算之利息，均為有理由
    ，應予准許。原審據此認定，而為被上訴人勝訴之判決，並
    諭知得假執行及上訴人以勝訴金額為被上訴人預供擔保，得
    免為假執行，核無不合，上訴意旨指摘原判決不當，求予廢
    棄改判，為無理由，應予駁回。另被上訴人即追加之訴原告
    並依兩造間勞動契約之法律關係，追加請求上訴人即追加之
    訴被告給付44,250元部分，為有理由，應併予准許。
七、本件事證已臻明確，兩造其餘攻擊、防禦方法及舉證，經本
    院審酌後，認對於判決結果均無影響，爰不一一論述，併此
    指明。
據上論結，本件上訴為無理由，追加之訴為有理由，依民事訴訟
法第436條之1第3項、第449條第1項、第78條，判決如主文。
中    華    民    國   100    年    1     月    12    日
                    勞工法庭    審判長法  官  陳財旺
                                      法  官  徐玉玲
                                      法  官  楊千儀
以上正本係照原本作成。
本判決不得上訴。
中    華    民    國   100    年    1     月    12    日
                                      書記官  劉鴻傑